【裁判字號】    92,自,55
【裁判日期】    920611
【裁判案由】    詐欺
【裁判全文】
臺灣臺中地方法院刑事判決                            九十二年度自字第五五號
    自  訴  人  興億橡膠有限公司
    代  表  人  乙○○○
    代  理  人  丙○○
    被      告  甲○○
    選任辯護人  徐明珠律師
右列被告因詐欺案件，經自訴人提起自訴，本院判決如左：
    主      文
甲○○無罪。
    理      由
一、自訴意旨略以：被告甲○○係丞盈工業股份有限公司（下稱丞盈公司）負責人，
    其分別於民國八十九年五月十日及同年六月十日，分持發票人均為丞盈公司、付
    款人均為新竹國際商業銀行苑裡分行，金額各為新臺幣（下同）三十七萬一千一
    百元、七萬四千二百元，發票日各為八十九年八月十日、同年九月十日之支票二
    紙，連續二次向自訴人公司詐購製鞋用橡膠大底，嗣票期屆至，自訴人乃提示上
    開支票，惟因前開支票帳戶已被列為拒絕往來戶而無法兌現，之後自訴人屢向被
    告催討，被告卻避不見面，自訴人始知受騙，因認被告涉犯刑法第三百三十九條
    第一項詐欺取財罪嫌云云。
二、按犯罪事實應依證據認定之，無證據不得推定其犯罪事實。又不能證明被告犯罪
    者，應諭知無罪之判決，刑事訴訟法第一百五十四條、第三百零一條第一項分別
    定有明文。復按刑法第三百三十九條第一項詐欺取財罪，以意圖為自己或第三人
    不法所有，以詐術使人將本人或第三人之物交付為成立要件，所謂以詐術使人交
    付，必須被詐欺人因其詐術而陷於錯誤，若其所用方法，不能認為詐術，亦不致
    使人陷於錯誤，即不構成該罪（最高法院八十三年臺非字第六五號判例參照）。
    是以詐欺取財罪之構成要件，係行為人以詐術使人陷於錯誤而取得財物，如非基
    於詐欺，或非因對方陷於錯誤所致，縱有財物之交付，亦難以詐欺罪責相繩。且
    民事債務當事人間，若有未依債務本旨履行給付之情形，在一般社會經驗而言，
    原因非一；其因不可歸責之事由無法給付，或因合法得對抗他造主張抗辯而拒絕
    給付，其至債之關係成立後，縱令是出於惡意不為履行，苟無足以證明其在債之
    關係發生時，自始即具有不法所有意圖及以詐術使人陷於錯誤而交付財物，亦僅
    能令負民事之遲延給付責任，即依刑法及刑事訴訟法之規定，非以債務人未能清
    償債務，即均視為自始無意給付之詐欺犯罪。
三、本件自訴人認被告甲○○涉有上開詐欺罪嫌，主要係以被告所積欠二筆貨款尚未
    清償，並提出被告代表丞盈公司所簽發之支票暨退票理由單二份資為論據。訊之
    被告甲○○對其有於上開時間持前揭二紙支票二度向自訴人購入貨物，嗣並積欠
    該二筆貨款迄未清償等情坦承不諱，然堅決否認有何詐欺犯行，其所辯暨辯護意
    旨略以：伊為殷實之生意人，其所營丞盈公司自八十一年間設立後，以塑膠、橡
    膠等貨物之製造、加工、買賣為業，原本營運尚佳，然約自八十七年、八十八年
    起，因全球性經濟不景氣，訂單減縮，致使丞盈公司資金週轉困難，公司所開立
    之支票自八十九年七月間開始退票，其後並遭拒絕往來。而丞盈公司自八十五年
    起即已陸續多次向自訴人購買橡膠大底等貨物，每次交易均有付清貨款，未有退
    票紀錄，足見自訴人係基於雙方多年來之交易信賴基礎始與丞盈公司交易，伊並
    未施用詐術。且伊於八十九年五月十日、同年六月十日持丞盈公司支票向自訴人
    購買貨物時，丞盈公司仍維持正常營運，並無票據退補紀錄，伊無詐欺犯行等語
    。經查：(1)被告所營之丞盈公司，係從事各種有關塑膠、橡膠、皮鞋、紡織布製
    之拖鞋、運動鞋、滑冰鞋、保齡球鞋、高爾夫球鞋、涼鞋等製造加工買賣，暨前
    開有關製品及其原物料之買賣及進出口業務之事實，有丞盈公司基本資料查詢表
    一紙在卷為憑；(2)丞盈公司於新竹國際商業銀行苑裡分行所申設之支票存款帳戶
    ，自八十九年初迄八十九年七月十七日止，持續有多筆數萬元至上百萬元不等之
    轉帳收入，又該公司於華僑商業銀行臺中分行所申設之支票存款帳戶，自八十九
    年初迄八十九年七月二十四日止，亦持續有多筆數萬元至上百萬元不等之金額存
    入（有前開帳戶之往來明細表二份在卷為證）；(3)自訴代理人丙○○於本院審理
    時亦陳稱：自訴人公司與被告正常往來約有三年時間，跳票前一年都還有在往來
    ，至少二、三月就有交易一筆等語。綜上各情可知：(1)被告向自訴人訂購製鞋用
    橡膠大底之目的，應確係供作丞盈公司固有本業貨源，而非任意訂購與本業無關
    或所營銷售業務範圍外之產品；(2)被告之前與自訴人正常交易往來達三年之久，
    顯見本案此末二次交易係延續以往雙方長期交易模式，被告顯非臨時起意虛批物
    料詐騙財物；(3)本案被告末二次向自訴人訂貨前後期間，丞盈公司二個銀行支票
    存款帳戶之資金、入帳狀態均有保持一定之規模，以之與該公司前開末二次進貨
    採購金額相較，並未有顯不相稱之情形，是被告亦無明知無資力而誆向自訴人進
    貨之情。本案被告向自訴人訂貨之舉，應確為其所營丞盈公司之正常進貨行為，
    被告並無施用詐術使自訴人交付貨物之情。綜上所析並揆諸首揭說明，本案被告
    所為核與詐欺取財罪之構成要件有間，其雖事後尚未與自訴人處理債務，惟此係
    買賣後債務不履行之民事糾葛，自訴人宜另循民事訴訟解決，尚不得以被告未清
    償貨款，即遽論被告詐欺取財之罪責。此外，本院復查無其他積極證據足認被告
    有何詐欺取財之犯行，本案既不能證明被告犯罪，自應諭知其無罪之判決。
據上論斷，應依刑事訴訟法第三百四十三條、第三百零一條第一項，判決如主文。
中      華      民      國      九十二    年      六    月      十一    日
                         臺灣臺中地方法院刑事第二庭
                             審判長法  官    張智雄
                                   法  官    陳  葳
                                   法  官    蔡建興
右正本證明與原本無異。
如不服本判決，應於判決送達後十日內向本院提出上訴狀，上訴於臺灣高等法院臺中
分院( 須附繕本 )。
                                   書記官
中      華      民      國      九十二    年      六    月      十六    日


司法院資訊處製作；財團法人民間司法改革基金會備份。
